【裁判字號】    88,自,1224
【裁判日期】    890224
【裁判案由】    誣告
【裁判全文】
臺灣臺中地方法院刑事判決                        八十八年度自字第一二二四號
    自  訴  人  甲○○
    代  理  人  丁○○
                乙○○
    被      告  戊○○
                丙○○
    共      同
    選任辯護人  廖繼鋒
右列被告因誣告案件，經自訴人提起自訴，本院判決如左：
    主  文
戊○○、丙○○共同意圖他人受刑事處分，向該管公務員誣告，各處有期徒刑肆月。
    事  實
一、戊○○、丙○○二人為夫妻關係，戊○○為廣全營造有限公司（下稱廣全公司）
    之負責人，與甲○○時有事業上之來往。民國（下同）八十一年三月間，甲○○
    擔任負責人成立廣興建設股份有限公司（以下簡稱廣興公司），並經戊○○、丙○○同意以其二人名義分任該公司董事及股東辦理公司設立登記。同年五月間，
    廣興公司向台中區中小企業銀行（現改制為台中商業銀行）申請辦理土地融資新
    台幣（下同）五千萬元及營建融資九千六百萬元，做為購地興建地下一層，地上
    八層之店鋪集合住宅之用，並由戊○○以廣興公司股東之身分擔任連帶保証人。
    嗣廣興公司因經營不善，未能按時給付台中區中小企業銀行貸款利息，致戊○○
    名下之房地於八十四年二月八日為台中區中小企業銀行聲請查封；而至八十六年
    二月間，廣興公司訴請廣全公司依雙方前合建房屋之結算協議給付款項，於八十
    六年六月二十五日經本院民事庭判決廣全公司敗訴，應給付廣興公司三百三十二
    萬七千四百九十八元及利息，此一結果招致戊○○、丙○○二人之不滿，竟共同
    基於使甲○○受刑事處分之犯意聯絡，於八十六年七月二十九日以二人名義具狀
    虛構甲○○未經其二人同意，擅自登記二人為廣興公司之董事及股東，向台灣台
    中地方法院檢察署提出告訴，請求偵辦甲○○偽造文書犯行（八十六年度偵字第
    一一六一四三號），嗣經本院於八十七年十二月三日以八十七年度訴字第六一六
    號判決甲○○無罪，並經台灣高等法院台中分院以八十八年度上訴字第四六九號
    判決駁回上訴確定在案。
二、案經甲○○提出自訴。
    理  由
一、訊據被告戊○○、丙○○矢口否認有何誣告犯行，均辯稱：甲○○確係未經渠二
    人同意擅自以二人名義登記為廣興公司之股東，渠二人並未虛構事實云云。惟查
    ：
    (1)戊○○、丙○○明知且同意以其二人名義分任廣興公司股東之事實，業據自訴
      人甲○○指訴綦詳，且被告二人指訴甲○○偽造文書之案件，經本院審理結果
      ，亦認甲○○係基於被告二人授權以其等為股東名義辦理公司設立登記，而諭
      知甲○○無罪（八十七年度訴字第六一六號），經上訴台灣高等法院台中分院
      駁回上訴確定（八十八年度上訴字第四六九號），此業經本院調閱上開案卷查
      核明確，並有上開案號判決書在卷可憑，足認自訴人所指顯非無稽。
    (2)次查，被告戊○○名下之房地於八十四年二月八日為台中區中小企業銀行聲請
      查封，而其自承於斯時已知悉自訴人以其為廣興公司股東名義申辦貸款及辦理
      公司設立登記之事，則何以被告等未隨即就此訴請偵辦，乃遲至自訴人對其提
      起民事訴訟並獲勝訴判決後，始於八十六年七月二十九日具狀告訴自訴人偽造
      文書犯行？此顯有違於常情。顯然被告等二人指訴自訴人偽造文書犯行確有蹊
      蹺。
    (3)再查，廣興公司成立時代辦設立登記事宜之會計師陳榮東是經被告戊○○介紹
      ，而陳榮東係住於台中市○村路○段五二巷一五號，被告二人則住於同市路巷
      一一號，互為鄰居等情，業據證人陳榮東會計師於本院審理上開甲○○被訴偽
      造文書案件時到庭證述無訛，則苟自訴人未經被告二人同意辦理公司登記，其
      豈有可能請被告戊○○介紹會計師，並由被告介紹之會計師代辦公司登記事宜
      ，而不虞自曝犯行之理？再者，八十一年五月間，廣興公司向台中區中小企業
      銀行申請辦理土地融資五千萬元及營建融資九千六百萬元，做為購地興建地下
      一層，地上八層之店鋪集合住宅之用，當時即由戊○○以廣興公司股東之身分
      擔任連帶保証人，此亦經本院查閱前開偽造文書案件明確，有廣興公司貸款之
      聲請書、戊○○簽訂之約定書等資料附於該案卷內可稽，雖戊○○辯稱：伊當
      時係應自訴人之邀以營建商之身分擔任營建融資之保証人，並非以廣興公司之
      股東名義為之云云；然証人即台中商業銀行經理己○○於本院審理時到庭証稱
      ：土地融資和營建融資是分別申請，土地融資是買土地時即到銀行辦理一次撥
      放，營建融資是分次撥放‧‧‧依一般銀行正常程序，行員會告知（當事人以
      種身分擔任保証人），且當事人應會知道等語；參以本件核准之土地融資額度
      為五千萬元，營建融資為九千六百萬元，數額甚鉅，而戊○○本為營造公司負
      責人，從事營建生意多年，為有相當經驗之人，其豈有未究明原委，即冒然簽
      訂約定書擔任廣興公司巨額貸款連帶保証人之理？而被告丙○○為戊○○之配
      偶，亦顯無不知上情之理。足徵被告等對其為廣興公司股東乙節早已知之甚明
      。是其二人具狀指稱自訴人未經二人同意擅自以渠等名義辦理公司登記乙節顯
      屬虛構。其等前揭所辯，無非係畏罪卸飾之詞，殊無足採，是事証明確，被告
      二人右揭犯行洵堪認定。
二、核被告戊○○、丙○○二人所為，均係犯刑法第一百六十九條第一項之誣告罪。
    其二人犯上開犯行，具有犯意聯絡及行為分擔，均為共同正犯。爰審酌被告犯罪
    之動機、手段、目的、所生危害、犯後猶一再否認犯行等一切情狀，分別量處如
    主文所示之刑。
據上論斷，應依刑事訴訟法第三百四十三條、第二百九十九條第一項前段，刑法第二
十八條、第一百六十九條第一項，判決如主文。
中    華    民    國    八十九    年      二        月     二十四       日
                                臺灣臺中地方法院刑事第二庭
                                        法  官  吳  幸  芬
右正本證明與原本無異。
如不服本判決，應於送達後十日內向本院提出上訴狀(須附繕本)，上訴於台灣高等法
院台中分院。
                                        書記官
中    華    民    國    八十九    年       二       月     二十九       日
附錄論罪科刑法條
刑法第一百六十九條第一項：意圖他人受刑事或懲戒處分，向該管公務員誣告者，處
七年以下有期徒刑。


司法院資訊處製作；財團法人民間司法改革基金會備份。
